【裁判字號】    99,交上訴,1465
【裁判日期】    990730
【裁判案由】    肇事逃逸罪
【裁判全文】
臺灣高等法院臺中分院刑事判決      99年度交上訴字第1465號
上  訴  人
即  被  告  乙○○
上列上訴人因肇事逃逸案件，不服臺灣臺中地方法院99年度交訴
字第117號，中華民國99年6月1日第一審判決（起訴案號：臺灣
臺中地方法院檢察署99年度偵字第4204號），提起上訴，本院判
決如下：
    主  文
上訴駁回。
    理  由
一、按不服地方法院之第一審判決而上訴者，應向管轄第二審之
    高等法院為之。上訴書狀應敘述具體理由。上訴書狀未敘述
    上訴理由者，應於上訴期間屆滿後二十日內補提理由書於原
    審法院。逾期未補提者，原審法院應定期間先命補正。又第
    二審法院認為上訴書狀未敘述理由或上訴有第362條前段之
    情形者，應以判決駁回之。刑事訴訟法第361條、第367條前
    段分別定有明文。又同法第372條規定：「第367條之判決及
    對於原審諭知管轄錯誤、免訴或不受理之判決上訴時，第二
    審法院認其為無理由而駁回上訴，或認為有理由而發回該案
    件之判決，得不經言詞辯論為之。」。
二、次按，依刑事訴訟法第350條、第361條、第362條、第367條
    規定，不服地方法院之第一審判決而上訴者，須提出上訴書
    狀，並應敘述具體理由，為上訴必備之程式；其所提出之書
    狀未敘述上訴理由，或僅曾以言詞陳述上訴理由者，均應於
    上訴期間屆滿後二十日內補提理由書於第一審法院。第一審
    法院經形式審查，認逾期未補提上訴理由者，應定期間先命
    補正；逾期未補正者，為上訴不合法律上之程式，應以裁定
    駁回。倘已提出上訴理由，但所提非屬具體理由者，則由第
    二審法院以上訴不合法律上之程式，判決駁回。而所謂具體
    理由，必係依據卷內既有訴訟資料或提出新事證，指摘或表
    明第一審判決有何採證認事、用法或量刑等足以影響判決本
    旨之不當或違法，而構成應予撤銷之具體事由，始克當之（
    例如：依憑證據法則具體指出所採證據何以不具證據能力，
    或依憑卷證資料，明確指出所為證據證明力之判斷如何違背
    經驗、論理法則）；倘僅泛言原判決認定事實錯誤、違背法
    令、量刑失之過重或輕縱，而未依上揭意旨指出具體事由，
    或形式上雖已指出具體事由，然該事由縱使屬實，亦不足以
    認為原判決有何不當或違法者（例如：對不具有調查必要性
    之證據，法院未依聲請調查亦未說明理由，或援用證據不當
    ，但除去該證據仍應為同一事實之認定），皆難謂係具體理
    由，俾與第二審上訴制度旨在請求第二審法院撤銷、變更第
    一審不當或違法之判決，以實現個案救濟之立法目的相契合
    ，並節制濫行上訴（參照最高法院97年度台上字第892號判
    決）。
三、上訴人即被告乙○○（下稱被告）雖於99年6月17日聲明上
    訴，並於同年7月13日形式上提出上訴理由狀敘述上訴理由
    謂：被告雖於原審99年5月18日準備程序期日對檢察官起訴
    之犯罪事實表明認罪，惟其同時亦表示案發當時沒有感覺撞
    到人，只有後照鏡動了一下而已等語。故被告於案發當時是
    否知道其已肇事致人死傷，已非無疑。雖被告旋即復稱其繼
    續走，過一下子有聽到車子倒地的聲音云云。惟被告或共犯
    之自白，仍需其他補強證據以擔保其自白之真實性。原審雖
    以告訴人甲○○於警詢及偵訊中之指述以補強被告之自白，
    然告訴人之告訴，係以使被告受刑事訴追為目的，是其陳述
    是否與事實相符，仍應調查其他證據以資審認。雖告訴人甲
    ○○於99年3月22日偵訊時稱：「他有看到我，撞到我之後
    ，他就直接跑了，聲音很大聲，附近的住戶都出來看，我倒
    下之前，我想看清楚他，我看他機車有稍微晃動一下，騎機
    車的人機車有晃動一下不可能不知道，這是我的感覺。」、
    「（被告）完全沒有停車下來看我，警察有給我看監視器畫
    面，他好像有撞上，好像沒有感覺的樣子，但他有跟我對到
    眼，他不可能不知道。」姑不論僅憑告訴人之指述得否認定
    被告犯罪，惟從告訴人稱被告好像有撞上，好像沒有感覺的
    樣子等語觀之，被告當時主觀上是否知道其撞到告訴人一事
    ，已非無疑。原審對此漏未審酌，似有疏漏云云。
四、經查：
（一）原審判決認定被告有原判決事實欄所載之犯行，係依憑被
      告於偵查中及原審審理時對於檢察官起訴書所載犯罪事實
      為認罪之意思表示，並經證人甲○○於警詢、偵查中證述
      明確，且有道路交通事故現場圖、道路交通事故調查報告
      表（一）、（二）、照片、行政院衛生署臺中醫院診斷證
      明書、員警職務報告書、監視錄影光碟等在卷可稽。
（二）又衡酌被告於警詢時供稱：「我由五權七街沿忠明南路內
      側快車道往五權三街方向直行，當時我有看到對方，對方
      在我右前方，因為外側快車道有車，慢車道也有停車，所
      以對方就一直往左偏，我也跟著向左偏，我有超過對方車
      ，對方就來撞到我車照後鏡一點點，然後我不知道對方有
      摔倒，才離開現場。時速約60公里。」（見警卷第2頁）
      ，復於偵訊時供稱：「那天我們二台車同在內側車道，我
      要超車時已近分隔島，我承認我那時速度是很快，是有稍
      微動一下，但沒有感覺有撞到東西。」（見偵卷第5頁）
      又於原審準備程序時供稱：「案發當時我沒有感覺撞到人
      ，只有後照鏡動了一下而已，我繼續走，過一下子有聽到
      車子倒地的聲音，當下車速很快，我沒有停下來看，也沒
      有看後照鏡，可能是心理害怕，所以沒有停下來。」（見
      原審卷第10頁背面）。被告主觀上對於其所騎乘之機車與
      告訴人所騎乘之機車於上開時地曾相互發生擦撞一事已有
      所認識，且被告於發生該擦撞發生後亦確實聽聞後方傳來
      車子倒地的聲音，又被告自承當時其車速很快，時速約有
      60公里左右。是持有普通重型機車駕照已逾三年，能以時
      速60公里之速度騎乘機車在內側快車道行駛，顯然駕駛經
      驗堪稱熟練之被告在主觀上既然認識到其所騎乘之機車與
      告訴人所騎乘之機車發生擦撞，被告所騎乘之機車甚至因
      此產生晃動，且於擦撞後隨即聽聞後方傳來車子倒地的聲
      音，主觀上當可認識到後方所傳來車子倒地的聲音係肇因
      於其與告訴人所發生之擦撞，且主觀上對於機車在行進間
      受到外力以時速60公里的速度擦撞倒地，將可能導致駕駛
      人生命、身體健康之危害等情亦非不知。況倘若被告主觀
      上對於其所騎乘之機車與告訴人所騎乘之機車於上開時地
      發生擦撞，導致告訴人所騎乘之機車倒地，使告訴人受有
      四肢多處擦傷、挫傷等傷害全無所知，豈會「可能是心理
      害怕，所以沒有停下來。」又豈可能與告訴人於臺中市中
      區調解委員會完成調解（見偵查卷第9頁），再參以刑法
      第185條之4之立法意旨，即在避免肇事者棄死傷者於不顧
      逕自逃離現場，使車禍受傷者可得到救護，被告未立即下
      車探視被害人，並給予必要之救護，顯然使被害人得到救
      護之機會減少，自屬肇事逃逸甚明。參諸被告除上開於原
      審準備程序認罪外，於同日審理程序，對於起訴犯罪事實
      不附任何理由認罪，對於所有被害人之陳述及全部卷證均
      無意見，更請求從輕量刑，且當庭向被告道歉（見原審卷
      13頁至第15頁），故原審認被告主觀上明知其有肇事致人
      受傷之情事，並無何違誤之處。
（三）原審法院因而論處被告駕駛動力交通工具肇事，致人受傷
      而逃逸，累犯，處有期徒刑7月，已詳細敘述其所憑之證
      據及其認定之理由；就量刑方面，亦已審酌被告所為，係
      犯刑法第185條之4之肇事逃逸罪。被告前於98年間，因偽
      造文書案件，於98年2月25日經本院以97年度上易字第159
      7 號判處有期徒刑5月確定，甫於98年4月15日易科罰金執
      行完畢，有臺灣高等法院被告前案紀錄表在卷可考，其受
      徒刑之執行完畢後，5年以內故意再犯本件有期徒刑以上
      之罪，為累犯，應依刑法第47條第1項規定，加重其刑。
      爰審酌被告駕駛動力交通工具肇事致人受傷，竟未留在現
      場照護被害人，置他人安危於不顧，對被害人及往來人車
      所生危害不輕，惟念其業與被害人成立調解，賠償其所受
      損失，犯後態度尚佳等一切情狀，量處被告有期徒刑七月
      ，所為論敘，俱有卷存證據資料可資復按，從形式上觀察
      ，並無判決違背法令之情形存在。
（四）原審判決就認定被告犯罪所憑之證據，已經詳細調查審酌
      ，經核並無違背證據法則及論理法則。就量刑方面，亦已
      審酌被告之素行、犯罪一切情狀及其犯罪後態度，而量處
      其刑，經核亦屬妥適，並無過重或過輕之情形。上訴人提
      起上訴，固具備形式上之理由，但並未提出新事證以供調
      查，亦未依據卷內之訴訟資料，指摘原審判決有何足以影
      響判決本旨之不當或違法，而構成應予撤銷之具體事由。
      上訴人徒憑己意漫指原審判決不當，尚不足以動搖原審判
      決認定犯罪事實及量刑之基礎，均難認係具體理由，其上
      訴顯然違背法律上之程式，應予駁回，並不經言詞辯論為
      之。
五、據上論斷，應依刑事訴訟法第367條前段、第372條，判決如
    主文。
中    華    民    國    99    年    7     月    30    日
            刑事第一庭    審判長法  官  李  璋  鵬
                                法  官  胡  森  田
                                法  官  胡  忠  文
以上正本證明與原本無異。
如不服本判決應於收受送達後10日內向本院提出上訴書狀，其未
敘述上訴之理由者，並得於提起上訴後10日內向本院補提理由書
（均須按他造當事人之人數附繕本）「切勿逕送上級法院」。
                                書記官  廖  家  莉
中    華    民    國    99    年    7     月    30    日

司法院資訊處製作；財團法人民間司法改革基金會備份。
